臺灣高等法院臺南分院刑事附帶民事訴訟判決
110年度交附民上字第108號
上  訴  人  
即  原  告  王○○
            王○○
            王○○
            王○○
被上訴人
即  被  告  陳文松
上列上訴人因被上訴人過失傷害案件，提起附帶民事訴訟請求損
害賠償上訴事件，不服臺灣臺南地方法院中華民國110年2月24日
第一審判決（110年度交重附民字第4號），提起上訴，本院判決
如下：
    主  文
上訴駁回。
    事  實
一、上訴人之聲明及事實、理由之陳述詳如附件上訴人所提之附
    帶民事上訴狀所載。
二、被上訴人未為任何聲明或陳述，亦未提出任何書狀。
    理  由
一、按因犯罪而受損害之人，於刑事訴訟程序得附帶提起民事訴
    訟，對於被告及依民法負賠償責任之人，請求回復其損害，
    此為刑事訴訟法第487條第1項所明定。而所謂因犯罪而受損
    害之人，係指因犯罪行為直接受損害之人而言，至其他因犯
    罪間接或附帶受損害之人，在民事上雖不失有請求賠償損害
    之權，但既非因犯罪而直接受其侵害，即不得認係因犯罪而
    受損害之人（最高法院101年度台抗字第143號、99年度台抗
    字第987、第869號民事裁定意旨可資參照）。準此，因犯罪
    行為間接或附帶受損害之人，在民事上雖不失有請求賠償損
    害之權，但既非直接被害人自不得提起刑事附帶民事訴訟，
    故若非刑事案件直接被害人，如在刑事訴訟程序附帶提起民
    事訴訟請求賠償，其訴為不合法至明。法院認為原告之訴不
    合法者，應以判決駁回之，刑事訴訟法第502條第1項亦定有
    明文。
二、查本件上訴人王○○、王○○、王○○、王○○等人（下稱上訴人等
    人）係於被上訴人陳文松涉犯過失傷害案件經臺灣臺南地方
    檢察署檢察官提起公訴後，附帶提起民事訴訟請求損害賠償
    。惟本案檢察官起訴被上訴人涉犯修正前刑法第284條第1項
    前段過失傷害罪（一審公訴檢察官更正起訴法條修正前刑法
    第284條第1項後段之過失致重傷罪），直接被害人為張○○，
    所受損害係張○○之身體、健康法益，上訴人等人，雖分別為
    被害人張○○之配偶、子女，但其等非屬本件犯罪事實之直接
    被害人，難認上訴人等人因犯罪而受有直接損害。而民法第
    195條第3項雖規定身分法益受損害之父、母、子女或配偶得
    請求非財產上損害賠償，惟對身分法益之保障不宜太過寬泛
    ，故以情節重大者為限，始得據此請求賠償，被害人張○○雖
    因本件行車事故受傷，因日後有復健治療之需要，固對其工
    作、生活產生相當影響，而上訴人等人雖稱其等因目睹張○○
    受傷病折磨及照顧張○○之生活起居導致身心俱疲，因此產生
    精神上痛苦，惟此項痛苦，乃源自於身分關係之感同身受，
    難謂已造成其等與張○○之間在身分關係上發生情節重大之質
    量變化，自非屬不法侵害他人基於父、母、子、女或配偶關
    係之身分法益而「情節重大」之情形，自不得於本件刑事訴
    訟程序附帶請求非財產上損害賠償，其等於該刑事訴訟對被
    上訴人提起附帶民事訴訟，即非適格之當事人，揆諸前揭說
    明，其提起本件附帶民事訴訟，自應予駁回。至上訴意旨所
    引據臺灣臺南地方法院106年度重訴字第353號民事判決，然
    該案之被害人已呈植物人狀態，與本件情形尚有不同，附此
    敘明。原審因而以上訴人起訴不合法而駁回上訴人在第一審
    之訴及其假執行之聲請，經核並無不合，上訴人猶執陳詞上
    訴指摘原判決不當，求為判決如上訴狀之聲明，揆諸首揭法
    律規定及實務見解，本件上訴為不合法，應予駁回，並不經
    言詞辯論為之。
據上論斷，應依刑事訴訟法第490條前段、第367條前段、第372 
條，判決如主文。 
中　　華　　民　　國　　110 　年　　6 　　月　　22　　日
                  刑事第四庭    審判長法  官  郭玫利
                                      法  官  蔡廷宜
                                      法  官  曾子珍
以上正本證明與原本無異。
不得上訴。
　　　　　　　　　　　　　　　　　　　書記官  李淑惠　　
中　　華　　民　　國　　110 　年　　6 　　月　　22　　日